【裁判字號】    89,簡上,69
【裁判日期】    890317
【裁判案由】    違反著作權法
【裁判全文】
臺灣嘉義地方法院刑事判決                          八十九年度簡上字第六九號
    上  訴  人  乙○○
    即  被  告
右列上訴人因違反著作權法案件，不服本院嘉義簡易庭八十八年度嘉簡字第四二二號
中華民國八十九年三月十七日第一審判決（臺灣嘉義地方法院檢察署聲請簡易判決處
刑案號：八十八年度偵字第二八二七號），提起上訴，本院管轄之第二審合議庭判決
如左：
    主  文
原判決撤銷。
乙○○無罪。
    理  由
一、聲請意旨略以：上訴人乙○○未經告訴人甲○○授權，自民國（下同）八十八年
    一月上旬起，將購自不詳經銷商之電腦伴唱機一台，內含「露水」、「挽仙桃」
    兩首歌曲，裝置於嘉義市○○路八二一號不知情之陳清華所經營之「全家樂釣蝦
    場」，供客人點歌伴唱之用，每次由客人投入新台幣十元，所收費用由上訴人與
    陳清華五五分帳，以此公開播送之方法侵害告訴人之著作權。嗣於八十八年四月
    十五日二十二時十分許，經警於上址查獲，並扣得前揭伴唱機一台、點歌簿一本
    、遙控器一個，因認上訴人涉有違反著作權法第九十二條之罪嫌。
二、按犯罪事實應依證據認定之，無證據不得推定其犯罪事實；又不能證明被告犯罪
    或其行為不罰者，應諭知無罪之判決，刑事訴訟法第一百五十四條第三百零一
    條第一項分別定有明文。又告訴人之告訴，本以使被告受刑事訴追為目的，故其
    陳述是否與事實相符，自應調查其他證據，以資審認，茍其所為攻擊之詞，尚有
    瑕疵，則在此瑕疵未予究明以前，即不能據採為斷罪之基礎，此亦有最高法院六
    十九年台上字第一五三一號判決意旨可資參考。次按行為非出於故意或過失者，
    不罰，過失行為之處罰，以有特別規定者為限，刑法第十二條著有明文；而著作
    權法第九十二條之罪，並不處罰過失行為，自以故意行為為限。再按行為人對於
    構成犯罪之事實，明知並有意使其發生者，為故意；行為人對於構成犯罪之事實
    ，預見其發生而其發生並不違背其本意者，以故意論，刑法第十三條亦有規定。
    復按犯意既屬構成犯罪事實之一部分，自應依證據認定之（最高法院五十三年度
    台上字第一九三號判例參照）。
三、聲請人認上訴人乙○○涉有違反著作權法第九十二條之犯行，無非係以聲請意旨
    所載犯罪事實業據上訴人坦承不諱，核與告訴人甲○○指訴情節相符，並有伴唱
    機一台、點歌簿一本、遙控器一個扣案可資佐證為其主要論據。然訊據上訴人乙
    ○○固對其於前揭時、地未經告訴人授權，將購自經銷商之電腦伴唱機一台，內
    含「露水」、「挽仙桃」兩首歌曲，裝置於嘉義市○○路八二一號不知情之陳清
    華所經營之「全家樂釣蝦場」，供客人點歌伴唱之用，每次由客人投入新台幣十
    元，所收費用由上訴人與陳清華五五分帳等事實坦承不諱，惟辯稱：伴唱機係向
    金嗓公司所購買，於機器購買時，金嗓公司已將前揭二首歌曲輸入伴唱機，其經
    該公司授權可公開撥放等語。
四、經查證人即金嗓電腦科技股份有限公司職員林福祥於本院調查時證稱：「這二首
    歌（指「露水」、「挽仙桃」）是我們公司即金嗓電腦科技股份有限公司在八十
    五年八月一日向華倫唱片有限公司購得重制權。我們公司將前開二首歌曲燒錄在
    電腦伴唱機內，乙○○是我們公司消費者，向我們公司買來放在釣蝦場給客人點
    播使用，我們也同意。我們有要業者申請公開播放的證件，當時八十七年十二月
    一日尚未辦，沒辦法辦公播證，直到八十八年十二月一日我們公司跟中華音樂著
    作權人聯合總會簽約，才取得公播證，在這之前，我們公司成立專款專戶每台機
    器每年提撥五千元基金，存在公司成立的專款專戶，等到聯合總會正式開始運作
    後，我們再將前開公播費用轉到聯合總會運作。這段期間我們都是開保證書給這
    些業者。保證書的內容是我們向業者保證，電腦伴唱機內的所有歌曲都是經過著
    作權人同意，可以於公開場所使用。本件被告我們也有給他這份保證。」等語（
    見本院八十九年七月二十日訊問筆錄），顯見上訴人確經授權始公開播放「露水
    」、「挽仙桃」兩首歌曲，縱認金嗓電腦科技股份有限公司無權授權，惟上訴人
    係經金嗓電腦科技股份有限公司保證電腦伴唱機內的所有歌曲皆經著作權人同意
    始公開播放前揭二首歌曲，堪認上訴人並無以公開播放之方法侵害他人著作財產
    權之犯意。此外，復查無其他積極證據足資證明上訴人涉有上開違反著作權法第
    九十二條之犯行，揆諸前揭說明，自應為無罪判決之諭知。
四、原審未詳查前揭二首歌曲係經金嗓電腦科技股份有限公司保證電腦伴唱機內的所
    有歌曲皆經著作權人同意，上訴人始公開播放前揭二首歌曲等事實，而對上訴人
    簡易判決處刑，尚有未洽，上訴人上訴意旨指摘原判決認事用法不當，為有理由
    ，應由本院撤銷改判，另為上訴人即被告無罪之判決之諭知。
五、據上論斷，應依刑事訴訟法第四百五十五條之一第一項、第三項、第三百六十九
    條第一項前段、第三百六十四條、第三百零一條第一項，判決如主文。
本案經檢察官陳仁智到庭執行職務。
中      華      民      國    八十九    年      九      月     十三     日
                              臺灣嘉義地方法院刑事第三庭
                                  審判長法官   許  進  國
            法官   唐  淑  民
                                        法官   陳  卿  和
右正本證明與原本無異。
本件不得上訴。
中      華      民      國    八十九    年      九      月     十三     日
                                        書記官  侯  麗   茹


司法院資訊處製作；財團法人民間司法改革基金會備份。
